臺灣嘉義地方法院刑事判決
110年度易字第608號
公  訴  人  臺灣嘉義地方檢察署檢察官
被      告  蘇志龍



指定辯護人  本院公設辯護人張家慶  
上列被告因詐欺等案件，經檢察官提起公訴（110年度偵字第744
7號），被告於本院準備程序中，就被訴事實為有罪之陳述，經
本院裁定改依簡式審判程序審理，判決如下：
    主  文
乙○○犯詐欺取財罪，累犯，處拘役肆拾日，如易科罰金，以新臺
幣壹仟元折算壹日。又犯恐嚇危害安全罪，累犯，處拘役肆拾日
，如易科罰金，以新臺幣壹仟元折算壹日。應執行拘役陸拾伍日
，如易科罰金，以新臺幣壹仟元折算壹日。
扣案之打火機貳個、高爾夫球桿壹支均沒收。未扣案之犯罪所得
價值新臺幣壹仟伍佰貳拾捌元之九八無鉛汽油及價值新臺幣貳佰
伍拾元之國光牌進氣閥清淨添加劑沒收，於全部或一部不能沒收
或不宜執行沒收時，追徵其價額。
    犯 罪 事 實
一、乙○○於民國110年8月10日17時26分許，駕駛車牌號碼00-000
    0號（未懸掛車牌）自用小客車至嘉義縣○○鄉○○村○○路000號
    中油加油站加油，明知無支付油款之真意及能力，竟意圖為
    自己不法之所有，基於詐欺之犯意，及基於恐嚇危害安全及
    預備放火燒燬現有人所在之建築物之犯意，在車內向加油員
    甲○○稱：「98加滿」，甲○○不疑有他開始為該車加油後，乙
    ○○突然手持高爾夫球桿下車並對甲○○稱：「我說要加95，你
    怎麼給我加98」，甲○○回答說：「你是說要加98」，乙○○遂
    回稱：「那沒關係98加滿，還要加油精」，指示甲○○為上開
    自用小客車添加一瓶進氣閥清淨添加劑；嗣乙○○明知加油站
    內不得使用打火機等易引燃火勢之物品，於甲○○對該車加油
    時，站在該車加油孔旁，自口袋拿出2只打火機，放在自用
    小客車後車廂上，並對甲○○恫稱：「這點下去會爆炸你知道
    嗎？」致甲○○心生畏懼，足生危害於安全；乙○○雖手持打火
    機惟並未點燃，後甲○○完成加油及添加進氣閥清淨添加劑，
    乙○○竟拒不支付油資新臺幣（下同）1,778元，並對甲○○稱
    「我沒有錢，可以欠嗎」、「不然你叫警察來呀！」等語，
    甲○○始知受騙。
二、案經甲○○訴由嘉義縣警察局竹崎分局報告臺灣嘉義地方檢察
    署檢察官偵查起訴。 
    理  由
一、本件被告所犯之罪，非死刑、無期徒刑、最輕本刑為3年以
    上有期徒刑之罪，或高等法院管轄第一審之案件，被告於準
    備程序中，就前揭被訴事實為有罪之陳述，經告以簡式審判
    程序之旨，並聽取被告與公訴人之意見後，本院合議庭認為
    無不得或不宜改依簡式審判程序進行之處，爰依刑事訴訟法
    第273條之1第1項之規定裁定本件由受命法官獨任行簡式審
    判程序。依刑事訴訟法第273條之2規定，本件之證據調查，
    不受同法第159條第1項、第161條之2、第161條之3、第163
    條之1及第164條至第170條規定之限制，先予敘明。
二、被告就前開犯行，業於本院準備程序與審判程序時均坦承不
    諱（本院卷第49、72-73、89-90頁），核與證人即告訴人甲
    ○○於警詢、偵查時之指訴相符(警卷第7-9頁、偵字卷第47-5
    5頁)，並有嘉義縣警察局竹崎分局扣押筆錄、扣押物品目錄
    表、扣押物品收據、台灣中油加油站交易明細、證號查詢汽
    車駕駛人、車輛詳細資料報表、監視錄影器影像光碟各1份
    、扣押物品照片1張、現場照片、監視錄影器影像截圖畫面
    各2張附卷可稽(警卷第18-27、30-31頁及偵字卷偵查光碟片
    存放袋)，足認被告上開任意性自白與事實相符，堪以採信
    。本案事證明確，被告犯行均堪以認定，應依法論科。
三、論罪科刑：
　㈠按刑法第25條第1項所謂「著手」，係指犯人對於構成犯罪之
    事實開始實行而言，其在開始實行前所為之預備行為，不得
    謂為「著手」，自無成立未遂犯之餘地。又刑法第173條第1
    項之放火罪，須有放火燒燬之行為，為其構成要件之一。所
    謂「放火」，乃指故意使火力傳導於特定之目的物，使其燃
    燒之意。如尚未著手於「點燃引火媒介物」之行為，尚屬預
    備階段(最高法院103年度台上字第2610號判決意旨參照)。
    查被告於告訴人甲○○加油時，雖自口袋拿出2只打火機，然
    並無點燃汽油之行為，應認被告尚未著手放火，僅屬預備放
    火之階段。是核被告所為，係犯刑法第339條第1項之詐欺取
    財罪、第305條之恐嚇危害安全罪及第173條第4項之預備放
    火罪。再被告係以預備放火之手段，達成恐嚇告訴人甲○○之
    目的，該等行為在自然意義上雖非完全一致，然具行為局部
    之同一性，屬部分行為重合，且犯罪目的單一，在法律上應
    評價為一行為，方符刑罰公平原則，故被告以一行為同時犯
    恐嚇危害安全罪及預備放火罪，乃一行為觸犯數罪名，為想
    像競合犯，應從一重之恐嚇危害安全罪處斷，起訴書就被告
    所犯恐嚇危害安全罪及預備放火罪部分，誤為數罪關係，尚
    有誤會，應予更正。又被告所犯詐欺取財罪、恐嚇危害安全
    罪，犯意各別，行為互殊，應分論併罰。
  ㈡關於累犯部分之說明：被告前因：⒈詐欺案件，經臺灣南投地
    方法院（下稱南投地院）以101年度投刑簡字第439號判決判處
    有期徒刑4月，並經南投地院以102年度簡上字第6號判決駁回
    上訴，緩刑2年確定，後因案撤銷緩刑；⒉強制性交案件，經
    南投地院以102年度侵訴字第40號判決判處有期徒刑3年6月，
    經臺灣高等法院臺中分院（下稱臺中高分院）以103年度侵
    上訴字第186號判決駁回上訴確定；⒊妨害自由案件，經臺灣
    雲林地方法院（下稱雲林地院）以103年度簡字第130號判決判
    處有期徒刑2月確定；⒋妨害自由、竊盜案件，經雲林地院以
    104年度易字第761號判決分別判處有期徒刑3月及拘役40日。上
    開⒈至⒊案經臺中高分院以106年度聲字第285號裁定定應執行有
    期徒刑3年10月確定，並於108年5月1日縮短刑期執行完畢，有
    臺灣高等法院被告前案紀錄表可參（本院卷第13-27頁），
    被告於受有期徒刑之執行完畢，5年以內故意再犯本案有期
    徒刑以上之罪，為累犯。審酌被告於上開案件執行完畢後，
    未能深切反省，竟於5年以內再次犯本案之罪，且其中前案
    所犯詐欺取財案件與本案所犯案件罪質相同，堪認被告對於
    刑罰之反應力薄弱，本件縱予以加重最低本刑，並無使被告
    承擔過重罪責之情形，爰參酌司法院大法官釋字第775號解
    釋意旨，就被告所犯各罪，均依刑法第47條第1項之規定加
    重其刑。
　㈢爰以行為人之責任為基礎，審酌被告不思以己力合法獲取所
    需，而為本案犯行，騙取他人財物，欠缺尊重他人財產法益
    之觀念，又於加油站此易生危險之處所，以高爾夫球桿及打
    火機恐嚇告訴人，足使告訴人蒙受心理上陰影，其行為實值
    非難；惟念及其犯後終能坦承犯行，態度尚可，並審酌被告
    罹患妄想型思覺失調症，有衛生福利部草屯療養院診斷證明
    書供參(本院卷第99頁)，兼衡被告於本院審理時自陳國中肄
    業之智識程度，離婚，有1名未成年子女，職業為臨時工，
    日新約1,000元，現與父母、子女同住等一切情狀（本院卷
    第92頁），量處如主文所示之刑，並定其應執行刑如主文所
    示，暨均諭知易科罰金之折算標準。
四、扣案之打火機2個、高爾夫球桿1支，為被告所有供犯恐嚇危
    害安全罪及預備放火罪所用之物，應依刑法第38條第2項前
    段規定，宣告沒收之。又被告就本案犯罪所詐得價值1,528
    元之98無鉛汽油及價值250元之國光牌進氣閥清淨添加劑，
    為被告之犯罪所得，應依刑法第38條之1第1項、第3項規定
    宣告沒收，並諭知於全部或一部不能沒收或不宜執行沒收時
    ，追徵其價額。
據上論斷，應依刑事訴訟法第273條之1第1項、第299條第1項前
段（依刑事裁判精簡原則，僅記載程序法條文），判決如主文。
本案經檢察官李鵬程提起公訴，檢察官徐鈺婷到庭執行職務。
中　　華　　民　　國　　111 　年　　5 　　月　　4 　　日
                  刑事第六庭    法　官　林富郎
以上正本證明與原本無異。
如不服本判決應於收受判決後20日內向本院提出上訴書狀，並應
敘述具體理由；其未敘述上訴理由者，應於上訴期間屆滿後20日
內向本院補提理由書（均須按他造當事人之人數附繕本）「切勿
逕送上級法院」。告訴人或被害人如對於本判決不服者，應具備
理由請求檢察官上訴，其上訴期間之計算係以檢察官收受判決正
本之日期為準。
中　　華　　民　　國　　111 　年　　5 　　月　　4 　　日
                                書記官　陳雪鈴
【附錄所犯法條】
中華民國刑法第339條
意圖為自己或第三人不法之所有，以詐術使人將本人或第三人之
物交付者，處5年以下有期徒刑、拘役或科或併科50萬元以下罰
金。
以前項方法得財產上不法之利益或使第三人得之者，亦同。
前二項之未遂犯罰之。

中華民國刑法第305條
以加害生命、身體、自由、名譽、財產之事恐嚇他人，致生危害
於安全者，處2年以下有期徒刑、拘役或9千元以下罰金。

中華民國刑法第173條
放火燒燬現供人使用之住宅或現有人所在之建築物、礦坑、火車
、電車或其他供水、陸、空公眾運輸之舟、車、航空機者，處無
期徒刑或7年以上有期徒刑。
失火燒燬前項之物者，處1年以下有期徒刑、拘役或1萬5千元以
下罰金。
第1項之未遂犯罰之。
預備犯第1項之罪者，處1年以下有期徒刑、拘役或9千元以下罰
金。